臺灣新北地方法院刑事判決　　　　　　110年度金訴字第250號
公　訴　人　臺灣新北地方檢察署檢察官
被　　　告　胡愷芩



選任辯護人　陳柏任律師
　　　　　　王聖傑律師
　　　　　　高逸文律師
上列被告因違反洗錢防制法等案件，經檢察官提起公訴（110 年
度偵字第10962 號），本院判決如下：
    主  文
胡愷芩無罪。
    理  由
一、公訴意旨略以：被告胡愷芩依其社會生活經驗及智識程度，
    明知金融機構帳戶為個人理財重要工具，關係個人財產、信
    用表徵，且現今社會詐騙情形猖獗，詐騙集團蒐購人頭帳戶
    作為其詐欺取財供匯款之工具等新聞層出不窮，可預見將其
    個人金融機構帳戶提供給無特別信任關係之他人，將遭詐騙
    集團作為詐欺犯罪取得贓款使用，待不知情之被害民眾將受
    騙款項匯入該金融帳戶後、察覺遭騙而報警前之空檔期間，
    再操作自動櫃員機或臨櫃領款方式，儘速將帳戶內款項領出
    ，故將金融機構帳戶交付他人使用後，配合提領該帳戶內之
    款項極可能是詐欺所得贓款，然被告竟基於縱所提供之帳戶
    被供作3 人以上組成詐欺集團成員犯詐欺取財犯行使用及其
    配合提領帳戶內之款項極可能為詐欺犯罪所得贓款，亦不違
    反其本意，而與LINE暱稱「李傑穎」、「王鴻揚」及真實姓
    名年籍不詳詐欺集團成年成員共同基於意圖為自己不法所有
    ，3 人以上共同犯詐欺取財之犯意聯絡，自民國110 年1 月
    4 日某時，將其所申辦永豐商業銀行帳號000-000000000000
    00號帳戶（下稱本案帳戶）之存摺資料，透過LINE私訊傳送
    予暱稱「王鴻揚」之真實姓名年籍不詳之成年男子，再經該
    名「李傑穎」聯繫提領款項事宜，而以此方式容任他人將本
    件帳戶作為詐欺取財之人頭帳戶使用。嗣該所屬詐欺集團成
    員於110 年1 月6 日下午1 時50分許，撥打電話予告訴人俞
    富義，佯稱為告訴人之姪女、需錢孔急等不實訊息，致告訴
    人陷於錯誤，而於110 年1 月6 日下午2 時48分許，在高雄
    市○○區○○○路000 號高雄市第三信用合作社，匯款新臺
    幣（下同）28萬元至本案帳戶，再由「李傑穎」指示被告於
    同日下午3 時21分許，在新北市○○區○○路0 段000 號之
    永豐銀行東板橋分行臨櫃提領25萬元、以ATM 提領3 萬元後
    ，再至新北市○○區○○路0 段000 號2 樓麥當勞內，當面
    交付予「李傑穎」所指定之真實姓名年籍不詳名為「陳明安
    」之人，以此方式掩飾、隱匿詐騙犯罪所得之去向。因認被
    告涉犯刑法第339 條之4 第1 項第2 款之3 人以上共同詐欺
    取財罪嫌及洗錢防制法第14條第1 項之一般洗錢罪嫌等語。
二、犯罪事實應依證據認定之，無證據不得認定犯罪事實；不能
    證明被告犯罪者，應諭知無罪之判決，刑事訴訟法第154 條
    第2 項、第301 條第1 項分別定有明文。又認定犯罪事實所
    憑之證據，雖不以直接證據為限，間接證據亦包括在內，然
    無論何者，其為訴訟上之證明，須於通常一般之人均不致有
    所懷疑，而得確信其為真實之程度者，始得據為有罪之認定
    ，倘檢察官提出之證據，不足為被告有罪之積極證明，或其
    指出證明之方法，無從說服法院以形成被告有罪之心證，基
    於無罪推定之原則，自應為被告無罪判決之諭知（最高法院
    76年度台上字第4986號、92年度台上字第128 號判決意旨參
    照）。再如非基於自己自由意思而係因遭詐欺等原因而提供
    金融帳戶之人，因無犯罪之意思，亦非認識收受其金融帳戶
    者將會持以對他人從事詐欺取財，則其單純受利用，尚難以
    詐欺取財罪責相繩。具體而言，倘若被告因一時疏於提防、
    受騙，輕忽答應，將其帳戶提供他人使用，不能遽行推論其
    有預見詐欺取財犯罪之主觀犯意（最高法院108 年度台上字
    第115 號判決意旨參照）。
三、公訴人認被告涉犯上開罪嫌，係以被告於警詢及偵查中之供
    述、告訴人於警詢之證述、本案帳戶存摺封面及明細表、告
    訴人提供之高雄市第三信用合作社匯款單、內政部警政署反
    詐騙諮詢專線紀錄表及高雄市政府警察局苓雅分局三多路派
    出所受理詐騙帳戶通報警示簡便格式表，為主要論據。
四、訊據被告固坦承有如公訴意旨所述提供本案帳戶之存摺資料
    予「王鴻揚」後，再依「李傑穎」指示出面提領告訴人所匯
    入之28萬元，並轉交「陳明安」等事實，惟堅詞否認有何3
    人以上共同詐欺取財及一般洗錢犯行，辯稱：我是誤信詐欺
    集團為貸款公司，始受騙上當，並無被訴犯行之主觀犯意等
    語。
五、經查：
  ㈠被告於110 年1 月4 日某時，透過LINE私訊將本案帳戶之存
    摺資料傳送予「王鴻揚」，嗣「王鴻揚」所屬詐欺集團成員
    於同年月6 日下午1 時50分許，撥打電話予告訴人，並佯稱
    為告訴人之姪女、需錢孔急等不實訊息，致告訴人陷於錯誤
    ，於同日下午2 時48分許，在上址高雄市第三信用合作社匯
    款28萬元至本案帳戶，再由被告依「李傑穎」指示，於同日
    下午3 時21分許，在上址永豐銀行東板橋分行臨櫃提領25萬
    元、以ATM 提領3 萬元後，復至上址麥當勞內當面交予「李
    傑穎」指定之「陳明安」等情，業據被告於警詢及偵訊時供
    承不諱（110 年度偵字第10962 號卷〈下稱偵卷〉第8 至10
    、61至65頁），並經證人即告訴人於警詢時證述明確（偵卷
    第13至14頁），且有新北市政府警察局海山分局扣押筆錄及
    扣押物品目錄表、高雄市第三信用合作社匯款申請書、告訴
    人提供之手機內通聯紀錄翻拍畫面、監視器錄影畫面擷圖、
    扣案物照片、被告手機內與「王鴻揚」、「李傑穎」之LINE
    對話紀錄翻拍照片在卷可佐（偵卷第17至21、29、31、33至
    35、37至42頁），固可認定。
  ㈡惟觀諸被告與「王鴻揚」、「李傑穎」之LINE對話紀錄內容
    ，可見自稱業務之「王鴻揚」開始與被告對話後，即以協助
    被告整合債務為由，要求被告填覆姓名、身分證字號、出生
    年月日、戶籍地、居住地、聯絡電話、教育程度、役別、工
    作等基本資料，再要求被告傳送個人身分證、健保卡之翻拍
    照片，繼而對被告說明「流水帳作業流程」，並傳送「委託
    代付業務合約書」之翻拍照片予被告，復向被告介紹「李傑
    穎」為客戶部經理，並稱之後的作業都是由「李傑穎」安排
    等語，其後便改由「李傑穎」與被告對話，「李傑穎」遂指
    示被告操作自動櫃員機查詢本案帳戶之餘額，並回傳餘額明
    細列印單之照片，待告訴人匯款至本案帳戶後，「李傑穎」
    即要求被告分別以臨櫃、操作自動櫃員機之方式領款，事成
    後又指示被告至上址麥當勞內，將款項交予公司職員「陳明
    安」，同時先將該員之OK忠訓國際公司識別證翻拍照片傳送
    予被告過目確認，隨後被告乃依指示將款項交予「陳明安」
    ，並回傳自「陳明安」處取得之OK忠訓國際免用統一發票（
    其上有手寫「280000已收陳明安」等字）翻拍照片，是被告
    辯稱當時誤信對方為合法貸款公司即OK忠訓國際公司等語，
    已非全然無據；又依上開LINE對話紀錄內容所示，「王鴻揚
    」係以需為被告製造財力證明，始能辦得貸款之說詞取信被
    告，而順利使其配合提供本案帳戶及提領款項，更在被告與
    「陳明安」見面當場簽署「委託代付業務合約書」前，即事
    先傳送該合約書翻拍照片予被告觀看，藉此加深被告陷於錯
    誤之程度，參以被告於取得「陳明安」交付之OK忠訓國際免
    用統一發票後，仍持續與「李傑穎」討論貸款事宜，復向其
    詢問「俞先生」（按指告訴人）是否為上開公司之員工等節
    ，堪認被告確有可能遭「王鴻揚」、「李傑穎」所欺騙，而
    誤信有該辦理貸款公司之存在，始提供本案帳戶予詐欺集團
    使用，並將所提領款項交予「陳明安」，故實難遽認被告有
    3 人以上共同詐欺取財及洗錢之主觀犯意（包括不確定故意
    ）。
六、綜上所述，依檢察官提出之前揭證據，尚不足以使本院確信
    被告行為時主觀上對於「王鴻揚」、「李傑穎」及「陳明安
    」實際身分為詐欺集團成員一事已有認識或可預見，而仍有
    被告係受騙遭詐欺集團利用之合理懷疑存在，依上開規定及
    判決意旨，自應為被告無罪之諭知。
七、被告本案既受無罪之諭知，則臺灣新北地方檢察署檢察官以
    110 年度偵字第24627 號移送併辦部分，與本案部分即無不
    可分之一罪關係，尚非本案起訴效力所及，本院自不得併予
    審究，而應將移送併辦部分之卷證退回，由檢察官另為適法
    之處理。
據上論斷，應依刑事訴訟法第301 條第1 項，判決如主文。
本案經檢察官楊唯宏提起公訴，檢察官阮卓群、邱稚宸到庭執行
職務。
中    華    民    國    110     年    10    月    7   日
                  刑事第四庭    審判長法  官  楊筑婷
 
                                      法  官  陳佳妤
 
                                      法  官  吳智勝
上列正本證明與原本無異。
如不服本判決，應於判決送達後20日內敘明上訴理由，向本院提
出上訴狀 (應附繕本) ，上訴於臺灣高等法院。其未敘述上訴理
由者，應於上訴期間屆滿後20日內向本院補提理由書「切勿逕送
上級法院」。
                                      書記官  薛力慈
中    華    民    國   110    年    10    月    7     日